臺灣嘉義地方法院刑事判決　　　　　　　 100年度訴字第78號
公　訴　人　臺灣嘉義地方法院檢察署檢察官
被　　　告　廖雲輝
上列被告因搶奪等案件，經檢察官提起公訴（99年度偵字第3432
、6528、7597、7102號），被告等就被訴事實為有罪之陳述，經
本院合議庭裁定由法官一人獨任進行簡式審判程序，判決如下：
    主  文
廖雲輝意圖為自己不法之所有，而搶奪他人之動產，累犯，處有
期徒刑壹年；又竊盜，累犯，處有期徒刑肆月；又竊盜，累犯，
處有期徒刑肆月；又竊盜，累犯，處有期徒刑肆月。應執行有期
徒刑壹年拾月。
    犯罪事實及證據名稱
一、犯罪事實：
    廖雲輝前因公共危險及竊盜案件，於民國97年10月27日、98
    年4 月1 日，經本院以97年度嘉交簡字第802 號、98年度嘉
    簡字第70號判決分別判處有期徒刑4 月、4 月確定，二罪接
    續執行，於98年9 月27日縮刑期滿執行完畢。復分別為下列
    行為：
(一)、廖雲輝明知劉儼力係重度殘障人士，四肢無法正常活動，言
    語亦不清晰，於99年3 月23日下午3 時40分許，行經嘉義市
    ○區○○街146 號前，見劉儼力獨自1 人坐於輪椅上，其上
    衣口袋內則放有新臺幣（下同）1,000 元，竟基於意圖為自
    己不法所有之犯意，趁劉儼力不及抗拒之際，徒手搶奪劉儼
    力上衣口袋內1,000 元紙鈔1 張，得手後據為己有，旋騎乘
    腳踏車逃逸。
(二)、於99年7 月17日凌晨0 時53分許，廖雲輝騎乘腳踏車行經嘉
    義市○區○○路92號由鄧淯  經營之「阿芬姊海產店」，趁
    該店人員疏於看管之際，竟基於意圖為自己不法所有之犯意
    ，徒手竊取鄧淯  所有之活蝦1 籃（價值約5,000 元），得
    手後據為己有。
(三)、99年8 月4 日（起訴書誤載為99年8 月5 日）下午3 時15分
    許，廖雲輝行經嘉義市○區○○路293 巷11號王美月所經營
    之豬肉攤，見攤內懸掛香腸7 串，竟基於意圖為自己不法所
    有之犯意，徒手竊取該7 串香腸（價值約2,100 元），得手
    後據為己有。
(四)、99年8 月19日凌晨3 時58分許，廖雲輝騎乘車牌號碼TLK －
    417 號輕型機車，行經嘉義市○區○○路與光彩街口陳王玉
    滿經營之「武濱商號」時，見陳王玉滿將豬肉放置於攤架上
    ，竟基於意圖為自己不法所有之犯意，下車徒手竊取攤架上
    擺放之豬里肌肉及肝連肉各2 條（價值約400 元），得手後
    據為己有，迅即騎車逃離現場。
二、本件被告廖雲輝所犯為死刑、無期徒刑、最輕本刑為3 年以
    上有期徒刑以外之罪，被告於準備程序中均就被訴事實為有
    罪之陳述，經法官告知簡式審判程序之旨，並聽取公訴人、
    被告之意見後，合議庭認為適宜，依刑事訴訟法第273 條之
    1 第1 項規定，裁定進行簡式審判程序。又刑事訴訟法第15
    9 條第1 項規定：被告以外之人於審判外之言詞或書面陳述
    ，除法律有規定者外，不得作為證據。惟同條第2 項例外規
    定：法院以簡式審判程序，不適用之。故本件不適用傳聞排
    除法則有關限制證據能力之相關規定。並得依同法第310 條
    之2 之準用同法第454 條之規定製作略式判決書，僅需記載
    犯罪事實、證據名稱及應適用之法條，並得以簡略方式為之
    。
三、證據名稱：
(一)、告訴人劉儼力、證人劉波於警詢及偵查中具結之指述。
(二)、證人即嘉義市政府警察局第一分局長榮派出所警員程建中於
    偵查中具結之證述。
(三)、告訴人陳王玉滿、王美月、鄧育  於警詢之陳述。
(四)、同案被告林建宏於警詢及偵查中之供述、證述。
(五)、告訴人劉儼力、王美月、鄧育  之被害報告單各1 件。
(六)、監視器畫面翻拍照片、被告現場模擬照片。
(七)、臺灣嘉義地方法院檢察署檢察事務官於99年6 月28日、7 月
    16 日 針對告訴人劉儼力、被告之警詢光碟製作之勘驗報告
    各1 件、臺灣嘉義地方法院檢察署檢察官於99年7 月17日之
    勘驗筆錄。
(八)、被告騎乘之車牌號碼TLK －417 號輕型機車照片1 張及機車
    車輛詳細資料。
(九)、被告於警詢、偵查及本院審理時之供述。
(十)、被告之自白核與上開積極證據相吻合，應屬信實可採。本件
    事證明確，被告犯行，洵堪認定。
四、論罪科刑之理由：
(一)、核被告廖雲輝於犯罪事實(一)所為，係犯刑法第325 條第1 項
    搶奪罪，於犯罪事實(二)至(四)所為，均係犯刑法第320 條第1
    竊盜罪，又被告廖雲輝所犯上開四罪間，時間有異，犯意各
    別，行為各自獨立，應予分論併罰。
(二)、被告前因公共危險及竊盜案件，於97年10月27日、98年4 月
    1 日，經本院以97年度嘉交簡字第802 號、98年度嘉簡字第
    70號判決分別判處有期徒刑4 月、4 月確定，二罪接續執行
    ，於98年9 月27日執行完畢，有臺灣高等法院被告前案紀錄
    表在卷可稽，被告於有期徒刑執行完畢後，5 年以內再故意
    犯本件有期徒刑以上之罪，均為累犯，應依刑法第47條第1
    項之規定，各加重其刑。
(三)、本院審酌被告前有竊盜、槍砲、施用毒品、侵占、詐欺、公
    共危險等前科，有前揭臺灣高等法院被告前案紀錄表1 份附
    卷可按，堪認素行不良，被告正值盛年，不謀正途賺取所用
    ，見告訴人劉儼力四肢殘障，不良於行，抵抗能力不佳，已
    屬社會弱勢族群，不知給予協助，竟因缺錢花用，趁此機會
    動手搶奪告訴人劉儼力之財物，殊值非難，又竊取告訴人陳
    王玉滿、王美月、鄧育  等人之財物，供己食用，其犯罪造
    成上開告訴人劉儼力受有財產上之損害，且造成告訴人劉儼
    力心裡之恐懼，危害社會治安非輕，惟被告犯後已坦承犯行
    ，態度尚稱良好，所搶奪或竊取之財物，價值均非鉅，為國
    中肄業，教育程度不高，在資源回收站從事資源回收，每日
    薪資500 元，有正當工作及固定收入，已離婚，亦無子女需
    扶養等一切情狀，分別量處如主文所示之刑，並定其應執行
    之刑。檢察官請求量處被告應執行有期徒刑3 年6 月，本院
    認為被告搶奪告訴人劉儼力之財物固然不該，但斟酌上情後
    ，認處以應執行有期徒刑1 年10月已屬適當之刑度，檢察官
    之求刑尚嫌過重，附此敘明。
(四)、另檢察官雖請求諭知被告應於刑之執行前令入勞動場所強制
    工作，然保安處分係對受處分人將來之危險性所為拘束其身
    體、自由之處置，以達教化與治療之目的，為刑罰之補充制
    度，本諸法治國家保障人權之原理及刑法之保護作用，其法
    律規定之內容，應受比例原則之規範，使保安處分之宣告，
    與行為人所為行為之嚴重性，行為人所表現之危險性，及對
    行為人未來行為之期待性相當，司法院大法官會議釋字第47
    1 號解釋可資參照。查本案被告之犯罪行為雖值得非難，自
    不可取，然被告本案所犯之竊盜罪為3 次及搶奪為1 次，衡
    量被告本即從事資源回收之正當工作，每日薪資為500 元，
    有固定之收入，業據被告於偵查及本院審理時供述明確（見
    99年度偵字第7473號卷第32頁及本院100 年1 月19日審判筆
    錄第7 頁），並非怠於勞動，或無一技之長，而被告供稱其
    犯罪之動機，係因有喝酒習慣，薪資不足以供其購買酒類及
    食物，始起意行竊他人財物，參以被告行竊告訴人陳王玉滿
    、王美月、鄧育  等人之物均係食物，且被告為本件竊盜案
    件時，大多已先飲酒等情，被告所言尚非虛妄，且本件被告
    犯竊盜罪之手段尚稱平和，竊得財物價值不高、犯後已坦承
    犯行，態度尚屬良好，兼審及被告行為之嚴重性、對於未來
    行為之期待性，依憲法比例原則之規範，認本案量處被告如
    主文所示之刑，已足收懲儆之效，未達須以保安處分預防矯
    治之程度，尚無施以強制工作之必要，諒其服刑完畢後得以
    儘速投入社會正當工作，爰不併予宣告強制工作，併此敘明
    。
五、應適用之法律：
(一)、刑事訴訟法第273 條之1 第1 項、第299 條第1 項前段、第
    310 條之2 、第454 條。
(二)、刑法第320 條第1 項、第325 條第1 項、第47條第1 項、第
    51條第5款，刑法施行法第1條之1第1項、第2項前段。
本案經檢察官曹合一到庭執行職務。
中    華    民    國   100    年    1     月    26    日
                  刑事第三庭    法  官  李秋瑩
以上正本證明與原本無異。
如不服本判決，應於判決送達後10日內向本院提出上訴狀（應附
繕本）。告訴人或被害人如對於本判決不服者，應具備理由請求
檢察官上訴，其上訴期間之計算係以檢察官收受判決正本之日期
為準。
中    華    民    國   100    年    1     月    26    日
                                書記官  劉英芬
附錄本案論罪科刑法條全文：
中華民國刑法第320條
（普通竊盜罪、竊佔罪）
意圖為自己或第三人不法之所有，而竊取他人之動產者，為竊盜
罪，處5  年以下有期徒刑、拘役或 5 百元以下罰金。
意圖為自己或第三人不法之利益，而竊佔他人之不動產者，依前
項之規定處斷。
前二項之未遂犯罰之。
中華民國刑法第325條
（普通搶奪罪）
意圖為自己或第三人不法之所有，而搶奪他人之動產者，處 6
月以上 5 年以下有期徒刑。
因而致人於死者，處無期徒刑或 7 年以上有期徒刑，致重傷者
，處 3 年以上 10 年以下有期徒刑。
第 1 項之未遂犯罰之。